【裁判字號】    99,交簡上,100
【裁判日期】    990716
【裁判案由】    公共危險
【裁判全文】
臺灣板橋地方法院刑事判決           99年度交簡上字第100號
上  訴  人
即  被  告  甲○○
上列上訴人因公共危險案件，不服本院99年度交簡字第1137號，
中華民國99年3 月11日第一審判決（檢察官聲請簡易處刑案號：
臺灣板橋地方法院檢察署99年度速偵字第1195號），提起上訴，
本院管轄之第二審合議庭自為第一審判決如下：
    主  文
原判決撤銷。
甲○○無罪。
    理  由
一、聲請簡易判決處刑意旨略以：被告甲○○明知服用酒類或其
    他相類之物，不能安全駕駛動力交通工具者，不得駕駛動力
    交通工具，竟仍於民國99年2 月10 日3時28分許，在臺北縣
    永和市○○路○ 段、得和路口附近某酒吧內飲用酒類後，已
    達不能安全駕駛動力交通工具之程度，仍自上開飲酒處騎乘
    車牌號碼2GA-013 號重型機車上路欲返回臺北縣中和市○○
    街住所，嗣於同日3 時30分許，在臺北縣永和市○○路與成
    功路2 段口為警攔檢盤查，並測得其吐氣酒精濃度高達每公
    升0.91毫克，始悉上情。因認被告涉犯刑法第185 條之3 公
    共危險罪嫌。
二、按犯罪事實應依證據認定之，無證據不得認定犯罪事實，又
    不能證明被告犯罪者，應諭知無罪之判決，刑事訴訟法第15
    4 條第2 項、第301 條第1 項分別定有明文。又事實之認定
    ，應憑證據，如未能發現相當證據，或證據不足以證明，自
    不能以推測或擬制之方法，以為裁判基礎，最高法院著有40
    年台上字第86號判例可資參照。
三、公訴人認被告涉犯上開罪嫌，係執被告上開犯罪事實，迭據
    被告於警詢及本署偵訊時坦承不諱，並有臺北縣政府警察局
    道路交通事故當事人酒精測定紀錄表、刑法第185 條之3 查
    獲後測試、觀察職務報告及臺北縣政府警察局舉發違反道路
    交通管理事件通知單，為其論斷依據。訊據被告堅決否認有
    公訴人所指上開犯行，並辯稱：伊固然有酒後駕車之情形，
    但當時意識清醒，能與警員同時駕車前往派出所進行酒精濃
    度測試，嗣後亦通過生理協調平衡檢測，並無不能安全駕駛
    之狀況，應不能論以刑事罪名等語。
四、按刑法第185 條之3 公共危險罪係規定：服用毒品、麻醉藥
    品、酒類或其他相類之物，不能安全駕駛動力交通工具而駕
    駛者，處1 年以下有期徒刑、拘役或3 萬元以下罰金。該條
    立法理由明指：為維護交通安全，增設服用酒類或其他相類
    之物過量，致意識模糊駕駛交通工具之處罰規定，以防止交
    通事故之發生。是該條條文既以「不能安全駕駛動力交通工
    具而駕駛者」為構成要件，即應由法院於審判時以行為人查
    獲駕駛動力交通工具當時之主觀意識狀態及客觀駕駛情形具
    體認定之，並非僅以被告酒精測試值為定罪之唯一依據。本
    案公訴意旨所提出之臺北縣政府警察局道路交通事故當事人
    酒精測定紀錄表、臺北縣政府警察局舉發違反道路交通管理
    事件通知單及被告供述，僅能證明被告有酒後駕車之事實，
    至公訴意旨所提出之「刑法第185 條之3 查獲後測試、觀察
    職務報告」，僅載明被告於查獲、測試或詢問過程中有「多
    話」情事、「有酒味」，尚未能證明被告處於「不能安全駕
    駛動力交通工具」之狀態。依偵查卷附「台北縣警察局永和
    分局汽機車駕駛人酒後生理協調平衡檢測紀錄表」所載，被
    告就各項測試均為合格，經檢測認定「能安全駕駛」，證人
    即舉發並製作上開職務報告、檢測紀錄表之警員乙○○到庭
    作證時，亦證稱：當時伊和同仁分別騎乘警用機車各一輛，
    巡邏經過永和市○○路，發現被告從對向騎機車過來，發現
    被告臉紅紅的，並且騎車沒有騎得很快，覺得有異，就上前
    盤查，攔停被告後請被告出示駕照、行照，被告也有配合，
    但伊在對話中，有聞到被告有酒味，伊就詢問被告是否有喝
    酒，被告表示因為心情不好，所以有喝了一些啤酒，伊將被
    告攔下之後，並沒有馬上作測試，因為伊帶的酒測器剛好沒
    有電了，所以伊是請被告騎他自己的機車和伊一起回派出所
    ，等到了派出所伊再把酒測器插電然後作測試。從得和成功
    路到派出所途中，被告騎在伊們兩輛警用機車的中間，被告
    騎車狀況並沒有明顯的異狀，在查獲被告之前，除了前述騎
    得比較慢之外，被告並沒有其他異常情況。當時有作生理平
    衡測試，也有作觀察測試，被告有通過生理平衡測試，在筆
    錄訊問中，被告都很清醒，也很願意配合。上開職務報告因
    為沒有其他選項可以勾選，也認為被告情緒平穩，只是話比
    較多，所以才會勾選「多話」，在上述查獲、測試、詢問的
    過程中，被告的言行舉止並未出現異常的情況，被告只有說
    他心情不好，被告是回到派出所的時候比較多話，多話的內
    容大概是和女朋友分手及工作不順利的事情，這是伊印象所
    及的情形。後來被告知道要在分局的拘留室過夜後，情緒也
    沒有異常或波動等情（99年6 月22日審判筆錄）。顯示被告
    於經警攔查後，其肢體協調、平衡並無異常，情緒亦稱穩定
    ，尚能配合警員，與警員分別駕駛機車，保持適當之間隔前
    往派出所，再接受檢測及訊問，顯示其當時之認知、平衡、
    情緒控制、肢體協調能力均無異狀，證人乙○○所做成之上
    開「台北縣警察局永和分局汽機車駕駛人酒後生理協調平衡
    檢測紀錄表」所載，被告就各項測試均為合格，經檢測認定
    「能安全駕駛」，應屬符合事實，並無誤認，從而被告既未
    經證明係「不能安全駕駛動力交通工具而駕駛」，自難以該
    罪相繩。
五、綜上所述，被告於酒後駕車，固屬違背交通安全規則之嚴重
    不當行為，然未經證明已處於不能安全駕駛動力交通工具之
    狀態，即未能認為已構成犯罪，原審遽為論罪科刑，容有未
    洽，被告以此指摘原判決不當，為有理由，應由本院合議庭
    撤銷原判決，逕依通常程序為第一審判決，並為被告無罪之
    諭知。
據上論斷，應依刑事訴訟法第455 條之1 第1 項、第3 項、第36
9 條第1 項前段、第364 條、第452 條、第301 條第1 項，判決
如主文。
本案經檢察官楊承翰到庭執行職務。
中    華    民    國    99    年    7     月    16    日
                  刑事第三庭  審判長法  官  王屏夏
                                    法  官  蘇揚旭
                                    法  官  王偉光
以上正本證明與原本無異
如不服本判決應於送達後10日內向本院提出上訴狀
                                    書記官  陳宥伶
中    華    民    國    99    年    7     月    19    日

司法院資訊處製作；財團法人民間司法改革基金會備份。
